臺灣高等法院民事裁定　　　　　　　　　100年度抗字第364號
抗　告　人　上達科技股份有限公司
法定代理人　林明華
訴訟代理人　張宏銘
上列抗告人因與相對人佑得電子（蘇州）有限公司間聲明異議事
件，對於中華民國100年2月15日臺灣臺北地方法院100年度聲字
第14號裁定提起抗告，本院裁定如下：
    主  文
抗告駁回。
抗告費用由抗告人負擔。
    理  由
一、抗告意旨：相對人前主張對於抗告人有美金15萬6867.93元
    債權，聲請台灣士林地方法院民國（下同）94年12月14日94
    年度裁全字第4793號假扣押裁定（下稱系爭假扣押裁定）獲
    准。為免除假扣押執行，抗告人於原法院95年度存字第522
    號事件提存美金15萬6868元；後變換為原法院97年存字第
    4928號提存事件之新台幣520萬元定期存單（下稱系爭提存
    物）。抗告人聲請法院命相對人限期起訴，相對人嗣提起台
    灣士林地方法院95年度訴字第375號損害賠償訴訟（下稱系
    爭訴訟），已全部敗訴確定。抗告人因而聲請返還系爭提存
    物，原法院提存所民國（下同）99年8月4日（99）取勇字第
    2254號函，同意抗告人取回系爭提存物（下稱99年8月4日處
    分）；事後竟以99年12月13日（99）取勇字第2254號函撤銷
    99年8月4日處分，駁回抗告人聲請。抗告人聲明異議，亦經
    原裁定駁回。惟相對人於假扣押所保全債權與系爭訴訟金額
    是否一致，尚非抗告人所得干預；且相對人於系爭訴訟一部
    請求後並敗訴確定，其餘部分亦不得另行起訴，否則即違反
    一事不再理原則或為既判力所及。故抗告人得依提存法第18
    條第1項第5款返還系爭提存物。原裁定駁回抗告人異議，實
    有違誤；爰提起抗告請求廢棄原裁定，准許抗告人取回系爭
    提存物云云。
二、按「擔保提存之提存人於提存後，有下列情形之一者，得聲
    請該管法院提存所返還提存物：五、假扣押、假處分所保全
    之請求，其本案訴訟已獲全部勝訴判決確定」，提存法第18
    條第1項第5款前段定有明文。如債權人於本案訴訟所確定之
    金額，少於其聲請假扣押時所保全之債權額，縱經全部勝訴
    判決確定，亦與提存法第18條第1項第5款「本案訴訟已獲全
    部勝訴判決」尚屬有別（臺灣高等法院暨所屬法院92年法律
    座談會民事類提案第23則之研討結果意旨參照）。次按「本
    案尚未繫屬者，命假扣押之法院應依債務人聲請，命債權人
    於一定期間內起訴。債權人不於第1項期間內起訴或未遵守
    前項規定者，債務人得聲請命假扣押之法院撤銷假扣押裁定
    」，民法第529條第1、3項亦定有明文。債權人依上述規定
    起訴所請求之事項，須與其聲請假扣押時，依同法第525條
    第1項第2款所表明之請求相符，如起訴請求之原因事實與原
    聲請保全之原因事實不相同，自不能認已就其所欲保全之請
    求起訴（最高法院88年度台抗字第240號裁定意旨參照）。
三、經查：
  (一)相對人主張對抗告人有美金15萬6867.93元債權，聲請系爭
    假扣押裁定獲准，抗告人遂於原法院95年度存字第522號事
    件提存美金15萬6868元免除假扣押執行；後變換為原法院97
    年存字第4928號提存事件之系爭提存物，此經調取提存案卷
    查明無誤，並有提存書、假扣押裁定影本在卷（見本院卷第
    39至42頁）。嗣相對人提起系爭訴訟，請求抗告人給付14
    萬0608.82元本息，但全部敗訴確定，有台灣士林地方法院
    95年度訴字第375號、本院96年度上字第69號、最高法院97
    年度台上字第774號、本院97年度上更(一)字第62號、最高法
    院99年度台上字第960號判決書在卷（見本院卷第44至60頁
    ）。依前揭說明，相對人於假扣押本案訴訟（指系爭訴訟）
    所主張金額僅為美金14萬0608.82元，少於假扣押程序所主
    張債權即美金15萬6867.93元；抗告人雖於系爭訴訟全部勝
    訴確定，仍與提存法第18條第1項第5款「本案訴訟已獲全部
    勝訴判決」要件不符；抗告人自無從據以聲請返還系爭提存
    物。
  (二)抗告人雖謂相對人於系爭訴訟請求金額少於假扣押債權，尚
    非抗告人所得干預，且相對人於就差額部分不得再行起訴，
    否則亦受敗訴判決，仍應認抗告人於假扣押所保全請求全部
    勝訴確定云云。惟提存法第18條第1項第5款前段既以「本案
    訴訟已獲全部勝訴判決」為要件，遇有假扣押債權人並未就
    假扣押債權全部起訴時，假扣押債務人應循民事訴訟法第
    529條第1、3款撤銷假扣押裁定，再依同法第104條第1項第3
    款、第106條聲請返還系爭提存物。尚不得解為假扣押債務
    人符合提存法第18條第1項第5款前段之返還提存物要件。至
    於相對人得否就上述差額部分另行起訴，則屬實體問題，提
    存所無從推測其訴訟結果；則抗告人謂相對人縱使就餘額起
    訴亦受敗訴判決，故抗告人得聲請返還系爭提存物云云，即
    非可取。
  (三)再按「行政處分未經撤銷、廢止，或未因其他事由而失效者
    ，其效力繼續存在」，行政程序法第110條第3項定有明文；
    依上開規定，行政處分得由原處分機關依職權撤銷之。又按
    「關係人對於提存所之處分，得於處分通知書送達關係人翌
    日起十日之不變期間內，提出異議」，提存法第24條第1項
    定有明文；可知提存所所為處分具有行政處分之性質，解釋
    上，提存所認定先前處分不當時，仍得依照行政程序法第
    110條第3項依職權改正錯誤；關係人如不同意其處分，得依
    提存法第24條第1項提出異議。從而，原法院提存所99年8月
    4 日處分，同意抗告人取回系爭提存物（見本院卷第61、62
    頁）；惟抗告人尚未取回，原法院提存所已發現系爭訴訟金
    額與假扣押債權金額不符，遂以99年12月13日（99）取勇字
    第2254號函撤銷前述准許取回處分，並駁回抗告人聲請（見
    本院卷第63至64頁）。依前開說明，原法院提存所99年12月
    13 日公函撤銷99年8月4日處分，於法有據。抗告人仍執前
    詞，謂原法院提存所99年12月13日公函違法，自無可採。
四、從而，原裁定駁回抗告人異議，理由雖與本院不同，但結論
    並無二致，仍應予以維持。抗告意旨指摘原裁定不當，聲明
    廢棄，為無理由，應予駁回，爰裁定如主文。
中    華    民    國   100    年    5     月    12    日
                    民事第十七庭
                        審判長法  官 藍文祥
                              法  官 張競文
                              法  官 吳燁山
正本係照原本作成。
本裁定除以適用法規顯有錯誤為理由外，不得再抗告。如提起再
抗告，應於收受後10日內委任律師為代理人向本院提出再抗告狀
。並繳納再抗告費新台幣1000元。
中    華    民    國   100    年    5     月    16    日
                              書記官 于  誠